【裁判字號】    92,台上,2766
【裁判日期】    920522
【裁判案由】    強盜
【裁判全文】
最高法院刑事判決                              九十二年度台上字第二七六六號
    上  訴  人  甲○○
右上訴人因強盜案件，不服台灣高等法院中華民國九十二年三月五日第二審判決（九
十二年度上訴字第三二四號，起訴案號：台灣板橋地方法院檢察署九十一年度偵字第
一七○五七號），提起上訴，本院判決如左：
    主  文
上訴駁回。
    理  由
按刑事訴訟法第三百七十七條規定，上訴於第三審法院，非以判決違背法令為理由，
不得為之。是提起第三審上訴，應以原判決違背法令為理由，係屬法定要件。如果上
訴理由狀並未依據卷內訴訟資料，具體指摘原判決不適用何種法則或如何適用不當，
或所指摘原判決違法情事，顯與法律規定得為第三審上訴理由之違法情形，不相適合
時，均應認其上訴為違背法律上之程式，予以駁回。本件上訴人甲○○上訴意旨略稱
：(一)、上訴人竊取柳年春陳列販售之空壓機，於尚未將該機器搬離其店門口時，即被
柳年春發覺，心生害怕，將該空壓機丟還柳年春，駕駛機車欲逃離現場，乃柳年春因
欲逮捕上訴人，逕將其手攀附於上訴人機車後橫桿上，用力拉扯，又不防其店門口與
道路間之落差，不慎跌倒。原審未再傳喚柳年春，查明該空壓機是否已被上訴人行竊
得手，或留於現場，尚未脫離柳年春之管領範圍，亦未查明上訴人之機車踏板是否足
以放置該空壓機，逕行駁回上訴人之第二審上訴，顯已違背法令。(二)、上訴人辯稱：
柳年春之跌倒係出於其不防備路面落差所造成，非上訴人對其施加暴力，原審對此未
說明不足採信之理由，於法自屬有違。(三)、原判決事實欄記載上訴人拖行摔倒柳年春
後，路人林天京見狀上前阻攔，上訴人仍繼續加速行駛，林天京迅速跳開而未受傷，
上訴人始得兔脫，惟「所竊取之空壓機亦因而掉落在地」等情，理由欄又謂「被告（
上訴人）既已將空壓機搬至其所騎乘之機車踏板上，而該車又係處於發動之狀態，可
任由其操作而為行駛，顯已將該空壓機置於其監督支配之下並阻斷原所有人即被害人
柳年春之管領，其竊盜之行為自屬已達既遂之程度」，二者顯有矛盾。按本件贓物空
壓機雖曾為上訴人搬至機車踏板，然旋因柳年春及林天京之阻攔而掉落於現場，從未
脫離柳年春之管領範圍，應屬未遂。(四)、上訴人僅係消極之脫免逮捕，並無積極之暴
力行為，在脫逃過程中亦不知後方突加呼喝阻止之人為店家或路人，且據柳年春指稱
被拖行五公尺，與證人林天京指稱拖行二公尺等語並不相符，柳年春之指訴誇大其詞
，原審未積極查證云云。
惟查：原判決綜合上訴人坦認有竊取空壓機之事實，被害人柳年春之指訴，證人林天
京之證詞，卷附照片等證據，並參酌全案其餘卷證資料，本於事實審法院推理之作用
，認定上訴人有竊盜，因脫免逮捕而當場施強暴之準強盜犯行（累犯），已詳細說明
其理由。所為論斷，亦俱有卷內資料可資覆按。上訴意旨對原審之論斷，究有何違背
經驗法則或論理法則，並未依據卷內資料為具體之指摘。上訴意旨(一)徒謂柳年春係因
用手攀附其機車後橫桿，又不防備其店門口與路面之落差而自行跌倒；上訴意旨(四)，
則以其僅消極脫免逮捕，並無積極之強暴行為，亦不知後方阻止其逃逸之人究為店家
或路人，認柳年春之指訴誇大其詞云云，係以自己片面之說詞，為單純之事實上爭辯
，依首開說明，自非適法之第三審上訴理由。況按：(一)、刑法第三百二十九條之準強
盜罪，其既遂或未遂，應以竊盜或搶奪之既遂或未遂為區分標準，如竊盜或搶奪犯罪
既遂，即應論以準強盜既遂罪。而竊盜罪之既、未遂，則以所竊取之物已否入於行為
人實力支配下為斷，如行為人已將竊取之物移入其實力支配下，即應認係既遂，至其
是否已將竊取之物攜離現場，則非所問。本件上訴人駕駛之機車，其腳踏板是否足資
放置竊得之贓物，亦與認定既、未遂之要件無關。且據被害人柳年春指稱：「（案發
）當天，我住處紅外線警報器警聲大作，但是……，我放在店門口的空壓器已經被被
告（上訴人）放在他的機車上……」；證人林天京證述：「……發現與我熟識之柳年
春從店中追呼出來，邊跑邊說別走，柳年春用雙手拉住機車後座把手，竊嫌則加足馬
力往前衝，行進間竊取之空壓機則掉落地下，……」；上訴人亦坦認有竊取該空壓機
之事實，其第二審上訴理由狀並直陳「已將空壓機從商店門口搬至停靠於店門口人行
道上之機車處」等語。原審據此認定上訴人已將該空壓機移置於其實力支配之下，其
竊盜行為已屬既遂，而論以準強盜既遂罪，於法即無不合，不因其後因柳年春之追捕
及林天京之阻攔，致空壓機掉落於現場而得謂屬未遂，原判決有關「被告（上訴人）
既已將空壓機搬至其所騎乘之機車踏板上，……，其竊盜之行為自屬已達既遂之程度
」之敘述，亦在說明上訴人所為，如何已成立準強盜既遂罪，與其事實欄有關「所竊
取之空壓機亦因而掉落在地」等情之記載，並無矛盾，上訴意旨(三)所指殊屬誤會。又
上訴人既已將竊取之空壓機置於其實力支配之下，其竊盜行為已屬既遂，其已否將該
空壓機搬離現場及其駕駛之機車踏板是否足以放置該空壓機，既均與認定犯罪既遂與
否之待證事實無關。且原審於行言詞辯論前，審判長詢以「尚有何證據請求調查？」
時，上訴人亦答稱：「無」，經記明筆錄在卷。則原審對上訴意旨(一)所指顯無調查必
要之事項，未再予調查，自無應於審判期日調查之證據未予調查之違法可言。(二)、原
判決認定上訴人有於竊盜得手後，為脫免逮捕而當場施強暴之準強盜犯行，於理由內
已詳細說明其憑以認定之依據及理由，則其對上訴人諉稱柳年春係因路面落差而自行
跌倒云云，雖未特加說明如何不足採信之理由，但於判決本旨既不生影響，依刑事訴
訟法第三百八十條規定，亦不得據為第三審上訴理由。(三)、據柳年春指稱：上訴人將
其拖行約五、六公尺，與證人林天京於警詢時證稱：上訴人將柳年春拖行五至六公尺
等語相符合，原審據此認定上訴人委有以機車拖行柳年春之強暴犯行，與證據法則核
無不合，原判決亦未具體認定上訴人以機車拖行柳年春之距離。上訴意旨徒然摘取柳
年春與林天京供述稍有出入部分，遽謂柳年春之指訴誇大其詞，亦有未合。綜上所述
，本件上訴意旨所指，均與法律規定得為第三審上訴理由之情形不相適合，其上訴違
背法律上之程式，應予駁回。
據上論結，應依刑事訴訟法第三百九十五條前段，判決如主文。
中      華      民      國    九十二    年      五      月    二十二    日
                              最高法院刑事第十二庭
                                  審判長法官  張  淳  淙
                                        法官  謝  俊  雄
                                        法官  蘇  振  堂
                                        法官  張  春  福
                                        法官  呂  丹  玉
      右正本證明與原本無異
                                              書  記  官
中      華      民      國    九十二    年      五      月    二十六    日


司法院資訊處製作；財團法人民間司法改革基金會備份。
